【裁判字號】    95,聲,451
【裁判日期】    950710
【裁判案由】    
【裁判全文】
臺灣彰化地方法院民事裁定              95年度聲字第451號
聲  請  人  甲○○
相  對  人  乙○
上列聲請人聲請發還擔保金事件，本院裁定如下：
    主      文
聲請駁回。
    理      由
一、本件聲請意旨略以：聲請人前持相對人簽發發票日均為民國
    86年7月1日、票號分別為227041號及227042號、票面金額合
    計新臺幣（下同）110,000元之本票2紙（下稱系爭本票）向
    本院聲請本票裁定，經本院以87年度票字第2030號准予強制
    執行在案。聲請人並以同筆債權向本院聲請就相對人之財產
    為假扣押，經本院87年度裁全字第1152號假扣押民事裁定准
    許後，曾提供55,000元作為擔保金，並以本院87年度存字第
    1126號提存事件提存在案。茲因上開本票裁定業於88年1月
    29日經本院核發確定證明書確定在案，且聲請人業已撤銷上
    開假扣押裁定，經本院以94年度裁全字第1830號裁定撤銷在
    案，爰聲請准予返還擔保金等語，並提出本院87年度裁全字
    第546號民事裁定影本、87年度存字第1126號提存書影本、
    87年度票字第2030號民事裁定及確定明書影本、94年度裁全
    字第1830號民事裁定影本各1件為證。
二、按返還擔保金，依民事訴訟法第106條準用第104條規定，須
    符合：（一）應供擔保之原因消滅者。（二）供擔保人證明
    受擔保利益人同意返還者。（三）訴訟終結後，供擔保人證
    明已定20日以上之期間，催告受擔保利益人行使權利而未行
    使，或法院依供擔保人之聲請，通知受擔保利益人於一定期
    間內行使權利並向法院為行使權利之證明而未證明者，法院
    始得裁定返還擔保金。又按本票執票人，依票據法第123 條
    規定，聲請法院裁定許可對發票人強制執行，係屬非訟事件
    ，此項聲請之裁定，及抗告法院之裁定，僅依非訟事件程序
    ，以審查強制執行許可與否，並無確定實體上法律關係存否
    之效力，如發票人就票據債務之存否有爭執時，應由發票人
    提起確認之訴，以資解決（最高法院57年度臺抗字第76號判
    例意旨參照）。且本票發票人以執票人所執有發票人名義簽
    發之本票皆第三人所偽造，訴求確認兩造間就該本票債權不
    存在之判決，雖逾非訟事件法第101條第1項所定之期間，惟
    本票發票人不依該條項所定期間提起確認之訴，僅無同條第
    2項之適用，非謂逾此期間即不得起訴（最高法院64年度臺
    抗字第242號判例意旨參照）。經查，本件聲請人聲請就相
    對人財產為假扣押所欲保全之系爭本票債權，雖經本院87年
    度票字第2030號民事裁定准許強制執行確定在案，然揆諸前
    揭說明，法院為本票准予強制執行之民事裁定，僅就其形式
    審查，並無確定實體上法律關係之效力，且縱民事裁定確定
    後，系爭本票發票人即相對人仍可提起確認本票債權不存在
    之訴，自難認為應供擔保之原因業已消滅，此外，聲請人未
    能證明符合其他2款裁定返還擔保金之情形，從而，聲請人
    之聲請與首揭規定顯有未合，應予駁回。
中    華    民    國    95    年    7    月  10      日
                  民事第一庭    法  官  吳俊螢
以上正本係照原本作成。
如對本裁定抗告，須於裁定送達後10日內向本院提出抗告狀。
中    華    民    國    95    年    7    月  12      日
                                書記官  林文斌


司法院資訊處製作；財團法人民間司法改革基金會備份。
